---
title: "Assignment"
author: "Dennis van den Berg"
output: html_document
---

```{r setup, include=FALSE}
knitr::opts_chunk$set(echo = TRUE, message=FALSE, warning=FALSE)

library(tidyverse)
library(lubridate)
library(plotly)
library(lme4)


## SETTINGS

data_file <- '../data/DataEngieCasus2.csv'

# Set max valid pressure for data cleaning/validation purposes
max_valid_pressure <- 10000


## FUNCTIONS

# Read data from file
get_data <- function(file){
  df <- readr::read_delim(data_file, delim = ';', locale = locale(decimal_mark = ','))
  return(df)
}


# Typesetting, renaming, add data/hour columns, remove NA and outliers
preprocess_data <- function(df, max_valid_pressure = 10000){
  
  df_clean <- df %>% 
    # Hacky fix for incorrect datetime format string ;)
    mutate(timestamp = stringr::str_replace(string = timestamp, pattern = '2020-15-10', replacement = '2020-10-15')) %>% 
    mutate(timestamp = ymd_hm(timestamp)) %>% 
    mutate(date = date(timestamp),
           hour = hour(timestamp)) %>% 
    rename(pressure = value) %>% 
    # Filter out NA values and pressure outliers
    filter(!is.na(pressure)) %>% 
    filter(pressure < max_valid_pressure) %>% 
    arrange(timestamp)
  
  return(df_clean)
}
```


# Vraagstelling

Als ENGIE beheren we een installatie waar helaas een technische fout is ingeslopen. Het gevolg is dat de druk in de installatie sterk kan oplopen. Om te voorkomen dat er gevaarlijke situaties ontstaan, hebben de installatietechnici een snelle oplossing bedacht: ’s nachts zet iemand handmatig een klep open waardoor de overdruk kan ontsnappen. Een mooie tijdelijke oplossing, maar liever nog liggen ze ’s nachts gewoon te slapen.

In een discussie over de mogelijke oorzaken, gaf een van de experts aan het gevoel te hebben dat de toename van de druk niet altijd hetzelfde patroon volgt. “Het lijkt wel alsof de installatie goede en slechte dagen heeft”. De vragen waar ze mee naar jou toe zijn gekomen zijn de volgende:

1.	Kun jij op basis van de data het gevoel van de expert bevestigen?
2.	Als het gevoel inderdaad bevestigd kan worden, kun je de verschillende dagen automatisch `	herkennen?  
3.	Zou je dan op basis van een paar uren van een nieuwe dag kunnen vaststellen of het een ‘goede’ of ‘slechte’ dag gaat zijn voor de installatie?  



# Data exploratie

De installatietechnicus heeft een datadump voor je gemaakt (in csv formaat) van de afgelopen 29 dagen. De data bevat een tijdstempel en de druk. Hij heeft de data heel even geopend op zijn laptop om te kijken of alles klopte, maar dat lukte hem niet helemaal. Maar volgens hem moet het kloppen, want toen hij in zijn systeem keek, zag de grafiek er mooi uit (printscreen). Deze installatie draait overigens continu; je hoeft niet te kijken naar verschillen tussen de verschillende dagen van de week.  

```{r}
df_pressure <- get_data(data_file) %>% 
  preprocess_data(max_valid_pressure = 10000)
```


```{r}
summary(df_pressure)
```
We kijken naar data van 1 t/m 29 oktober 2020, een kleine maand aan data.


```{r}
df_pressure %>% 
  {ggplot(., aes(x = timestamp, y = pressure)) +
      geom_point(size = 0.2) +
      geom_line() +
      ggtitle('Pressure over time')}
```

In de bovenstaande timeseries plot valt al op dat het gedrag per dag sterk kan verschillen.

Een simpele exploratie laat een verduidelijking van het dagelijkse gedrag zien, als we de data kleuren adhv de dagelijkse maximumdruk:

```{r}
df_pressure %>% 
  group_by(date) %>% 
  mutate(daily_max_pressure = max(pressure)) %>% 
  {ggplot(., aes(x = timestamp, y = pressure, group = date)) +
      geom_line(aes(color = daily_max_pressure)) +
      scale_color_gradient(low = 'green', high = 'red') +
      ggtitle('Pressure over time - colored by max daily pressure')} %>% 
  ggplotly()
```


Plotten we het dagelijkse drukverloop per uur van de dag, met y as op log schaal, dan wordt dit patroon steeds duidelijker:

```{r}
df_pressure %>% 
  group_by(date) %>% 
  mutate(daily_max_pressure = max(pressure)) %>% 
  {ggplot(., aes(x = hour, y = pressure, color = daily_max_pressure, group = date)) +
      geom_point(size = 0.2) +
      geom_line(size = 0.1) +
      scale_y_log10() +
      scale_color_gradient(low = 'green', high = 'red') +
      ggtitle('Pressure increase per day - log scale - colored by daily_max_pressure')} %>% 
  ggplotly()
```
Deze korte exploratie doet ons vermoeden dat er elke dag een exponentiele druktoename is, waarbij de mate van toename per dag lijkt te verschillen.

Op 'slechte' dagen lijkt de druk vaak zelfs lager dan gemiddeld te beginnen, terwijl hij bovengemiddeld hoog eindigt (hetgeen bevestigd wordt door onderstaande druk-histogrammen op verschillende uren van de dag).

```{r}
df_pressure %>% 
  group_by(date) %>% 
  mutate(daily_max_pressure = max(pressure)) %>% 
  filter(hour %in% c(0, 6, 12, 18, 23)) %>% 
  {ggplot(., aes(x = pressure, group = date)) +
      geom_histogram(aes(fill = daily_max_pressure)) +
      scale_fill_gradient(low = 'green', high = 'red') +
      facet_wrap('hour', scales = 'free_x', labeller = label_both) +
      ggtitle('Histograms of pressure at different hours of day')}
```




# Analyse

We passen een mixed effect model toe:

```{r}
# (pressuremodel_linear <- lmer(pressure ~ hour + (hour | date), data = df_pressure))
```


```{r}
# Een lineair model geeft problematische residuals (onderschatting voor alle lage waarden en de heel hoge waarden).
# plot(pressuremodel_linear)
```



```{r}
(pressuremodel_loglinear <- lmer(log(pressure) ~ hour + (hour | date), data = df_pressure))
```
```{r}
plot(pressuremodel_loglinear)
```

Dubbelchecken van de risiduals laat zien dat het log-lineair model een veel nettere fit geeft dan het eerder onderzochte lineaire model.


## Coefficienten per dag

We bepalen de intercepts en slopes per dag uit het log-lineaire model:

```{r}
coefficients_loglinear <- coef(pressuremodel_loglinear)$date %>% 
  rename(intercept = `(Intercept)`,
         slope = hour) %>% 
  rownames_to_column(var = 'date')

coefficients_loglinear %>% 
  head() %>% 
  DT::datatable()
```

En plotten intercept vs slope:
 
```{r}

coefficients_loglinear %>% 
  {ggplot(., aes(x = slope, y = intercept, color = date)) +
      geom_point() +
      ggtitle('Fit coefficienten per dag') +
      annotate("text", x = .2, y = .42, label = "Lage begindruk, sterke stijging") +
      annotate("text", x = .1, y = .7, label = "Hoge begindruk, matige stijging")
      } %>% 
  ggplotly()
```
**Conclusie: er zijn duidelijk 2 niet-overlappende clusters te onderscheiden van 'goede' en 'slechte' dagen:**

- 'Goede' dagen: cluster van dagen met hoge begindruk (intercept) en matige stijging (slope)
- 'Slechte' dagen: cluster van dagen met lage begindruk en sterke stijging



# Clustering

We clusteren de coefficient-data mbv een k-means algoritme:

```{r}
model_kmeans <- coefficients_loglinear %>% 
  select(-date) %>% 
  #scale() %>% 
  kmeans(., centers = 2)
model_kmeans
```

```{r}
# Cluster id's toevoegen aan coefficient data
coefficients_loglinear <- coefficients_loglinear %>% 
  mutate(cluster = factor(model_kmeans$cluster))

# Plot adhv k-means cluster
coefficients_loglinear %>% 
  {ggplot(., aes(x = slope, y = intercept, color = cluster)) +
      geom_point() +
      ggtitle('Fit coefficienten per dag - geclusterd mbv k-means') +
      annotate("text", x = .2, y = .42, label = "Lage begindruk, sterke stijging") +
      annotate("text", x = .1, y = .7, label = "Hoge begindruk, matige stijging")
      } %>% 
  ggplotly()
```


# Voorspellingen adhv beperkte dag-data

```{r}
## DEFINE ADDITIONAL FUNCTIONS

# Calculates intercept and slope coefficients of log-linear model fitted on newdata of single day
# Returns array with intercept and slope
get_coefficients_loglinear <- function(newdata){
  
  # Fit log-linear model on newdata
  model_loglinear <- lm(log(pressure) ~ hour, data = newdata)
  
  # Get coefficients, i.e. intercept and slope (per day)
  coefficients_loglinear <- model_loglinear$coefficients
  names(coefficients_loglinear) <- c('intercept', 'slope')
  
  return(as.array(coefficients_loglinear))
}



# Predict cluster based on coefficients and trained k-means clustering model
predict_cluster <- function(coefficients, kmeansmodel){
  
  # Get cluster centers
  cluster_centers <- kmeansmodel$centers
  
  # Calculate distances to cluster_centers
  distances <- factoextra::get_dist(rbind(cluster_centers, coefficients), method = 'euclidean')[-1]
  
  # Determine cluster id based on closest cluster center
  closest_cluster_id <- which.min(distances)
  
  return(closest_cluster_id)
}
```


Als test-data kiezen we voor nu de data van 3 okt 2020 (onvolledige dag met slechts 5 datapunten):

```{r}
# Use 2020-10-03 data as testdata to predict cluster
df_test <- get_data(data_file) %>% 
  filter(date(ymd_hm(timestamp)) == ymd('2020-10-03')) %>% 
  preprocess_data()
df_test %>% 
  DT::datatable()
```
en op basis van dit voorbeeld vinden we de volgende coefficienten:

```{r}
(coefficients <- get_coefficients_loglinear(newdata = df_test))
```

en bijbehorend cluster id:

```{r}
(predicted_cluster <- predict_cluster(coefficients = coefficients, kmeansmodel = model_kmeans))
```

Dit cluster id komt overeen met de situatie: Hoge begindruk, matige stijging.


# Conclusies

1. Op basis van de intercept en slope parameters van een mixed effect model dat we gefit hebben op het drukverloop per dag, zien we duidelijk **2 niet-overlappende clusters van 'goede' en 'slechte' dagen**:
    - 'Goede' dagen: cluster van dagen met hoge begindruk (intercept) en matige stijging (slope)
    - 'Slechte' dagen: cluster van dagen met lage begindruk en sterke stijging
2. Mbv k-means clustering hebben we vervolgens automatisch bepaald **welke datapunten tot welk van beide clusters behoren**.
3. Met de nieuw gedefinieerde functies `get_coefficients_loglinear` en `predict_cluster`, in combinatie met het voorgetrainde kmeans model (of beter gezegd hun cluster centers) kunnen we **voortaan automatisch bepalen of het drukverloop op een bepaalde dag het 'goede' of het 'slechte' patroon volgt**. Dit kan zelfs met onvolledige data van de betreffende dag, bijvoorbeeld op basis van een live feed.